【裁判字號】    90,交訴,33
【裁判日期】    900712
【裁判案由】    過失致死
【裁判全文】
臺灣板橋地方法院刑事判決                            九十年度交訴字第三三號
    公訴人  臺灣板橋地方法院檢察署檢察官
    被  告  甲○○
右列被告因過失致死案件，經檢察官提起公訴（九十年度偵字第三五三八號），本院
判決如左：
    主    文
甲○○從事業務之人，因業務上之過失致人於死，處有期徒刑陸月，如易科罰金，以
參佰元折算壹日。緩刑貳年。
    事    實
一、甲○○係貨車司機，係以從事駕駛為業之人，於民國（下同）八十九年十二月十
    八日晚間六時三十六分許，駕駛車號Ｋ五─二四一九號自用小貨車，沿臺北縣土
    城市○○路，由中和往土城方向行駛，行經土城市○○路○段一三七之四號前時
    ，應注意汽車行駛時，駕駛人應注意車前狀況及兩車併行之間隔，並隨時採取必
    要之安全措施，而依當時情形，又無不能注意之情事，竟疏於注意，於超越左前
    方由胡志賢騎乘懷抱其子胡宇翔準備左轉至對街巷道之ＦＶＧ─八四九號重機車
    時，未保持適當之間隔距離，致左後車身擦撞胡志賢機車右把手，使胡志賢、胡
    宇翔當場人車倒地，致胡宇翔頭部受傷（傷害部分未經告訴）、胡志賢則受有頭
    部外傷合併嚴重腦挫傷、右顳顱骨骨折、左側硬腦膜下血腫、蜘蛛網下腔血腫、
    腦浮腫等傷害，經送臺北縣板橋中興醫院急救，延至翌日（十二月十九日）下午
    二時二十分許仍不治死亡。甲○○於肇事後，在有偵查犯罪職權之機關尚不知何
    人為肇事者前，即主動向到現場處理之臺北縣警察局土城分局清水派出所員警坦
    承肇事接受偵訊自首。
二、案經臺北縣警察局土城分局報請臺灣板橋地方法院檢察署檢察官相驗後自動檢舉
    偵查起訴。
    理    由
一、前揭事實，業據被告甲○○於警訊時及偵審中供承所駕駛自用小貨車左後車身擦
    碰被害人胡志賢機車等情不諱（見臺灣板橋地方法院檢察署九十年度相字第一七
    號卷第二頁、第二十四背面至第二十五頁、本院九十年三月二十七日訊問筆錄）
    ，並有道路交通事故調查表一紙、現場及車損照片十七張附卷可稽。再經檢察官
    命員警勘驗比對被告自用小貨車與被害人機車結果，被告自用小貨車左後車身有
    刮痕，刮痕距地面高度與被害人機車把手距地面之高度相等，被害人於車禍發生
    時所戴安全帽右側留有被告自用小貨車之藍色油漆（見上開相字第一七號卷第三
    十四頁），並有偵訊筆錄及照片十張在卷可參。而被害人胡志賢因本件車禍受有
    頭部外傷合併嚴重腦挫傷、右顳顱骨骨折、左側硬腦膜下血腫、蜘蛛網下腔血腫
    、腦浮腫等傷害，經送臺北縣板橋中興醫院急救，延至八十九年十二月十九日下
    午二時二十分許仍不治死亡，復經臺灣板橋地方法院檢察署檢察官督同法醫師相
    驗明確，製有相驗屍體證明書、驗斷書、勘驗筆錄各一件、及板橋中興醫院普通
    診斷證明書一紙等在卷足憑。
二、按汽車行駛時，駕駛人應注意車前狀況及兩車併行之間隔，並隨時採取必要之安
    全措施，道路交通安全規則第九十四條第三款定有明文。本件依卷附道路交通事
    故調查表之警繪現場圖顯示，肇事地點為縣道、直路、路面乾躁、無缺陷、無障
    礙物、視距良好、無號誌、無標誌、速限四十公里，被告駕駛自用小貨車行經肇
    事地點時，應注意上開規定，而依當時情形，又無不能注意之情事，於超越左前
    方由被害人胡志賢騎乘懷抱其子胡宇翔準備左轉至對街巷道之ＦＶＧ─八四九號
    重機車時，未保持適當之間隔距離，致左後車身擦撞胡志賢機車右把手而肇事。
    又肇事後核對現場跡證及車損情形，被告自用小貨車左後車身有刮痕，刮痕距地
    面高度與被害人機車把手距地面之高度相等，被害人於車禍發生時所戴安全帽右
    側留有被告自用小貨車之藍色油漆，已見前述，依此研判，被告駕駛自用小貨車
    行經肇事地點超越被害人機車時，疏未注意保持安全間隔，應係本件肇事原因，
    被害人胡志賢駕駛重機車正常行駛中，無肇事因素，臺灣省臺北縣區車輛行車事
    故鑑定委員會鑑定結果亦同此認定，有該委員會九十年六月八日北鑑字第九０一
    三六八號函所附鑑定意見書一份在卷可參。而被害人胡志賢因本件車禍死亡，與
    被告之過失行為間有相當因果關係，被告過失犯行堪予認定。
三、核被告所為係犯刑法第二百七十六條第二項之業務過失致人於死罪。查被告於警
    查明肇事者前，即主動向臺北縣警察局土城分局清水派出所員警坦承肇事並接受
    偵訊，有該分局九十年四月十三日土警刑字第五八四三號函所附自首調查表一紙
    在卷可查，為對於未發覺之罪自首而受裁判，依刑法第六十二條前段規定應減輕
    其刑。爰審酌被告過失之程度、所生之危害、及肇事後已與被害人家屬達成和解
    ，賠償新臺幣二百四十萬元（參見本院卷附和解書）等一切情狀，量處如主文所
    示之刑，並諭知易科罰金之折算標準，以示懲儆。查被告行為後刑法第四十一條
    業於九十年一月四日經立法院修正通過，並經總統於同年月十日公布，於同年月
    十二日生效施行，其修正條文為：「犯最重本刑為五年以下有期徒刑以下之刑之
    罪，而受六個月以下有期徒刑或拘役之宣告，因身體、教育、職業、家庭之關係
    或其他正當事由，執行顯有困難者，得以一元以上三元以下折算一日，易科罰金
    。但確因不執行所宣告之刑，難收矯正之效，或難以維持法秩序者，不在此限。
    」「併合處罰之數罪，均有前項情形，其應執行之刑逾六月者，亦同」，與修正
    前刑法第四十一條相較，修正後條文顯較有利於被告，故本件既符合修正後刑法
    第四十一條之情形，自應依刑法第二條第一項前段規定，依修正後刑法第四十一
    條第一項規定，諭知易科罰金之折算標準，附此敘明。末查被告前未曾受有期徒
    刑以上刑之宣告，有臺灣高等法院檢察署刑案紀錄簡覆表一紙在卷可考，其因過
    失致罹刑典，經此教訓，應生警惕，而無再犯之虞，本院認所宣告之刑，以暫不
    執行為適當，爰併宣告緩刑二年，以啟自新。
據上論斷，應依刑事訴訟法第二百九十九條第一項前段，刑法第二百七十六條第二項
、第二條第一項前段、第四十一條第一項、第六十二條前段、第七十四條第一款，罰
金罰鍰提高標準條例第一條前段、第二條判決如主文。
本案經檢察官謝岳龍到庭執行職務。
中      華      民      國        九   十    年    七    月    十  二   日
                                       臺灣板橋地方法院交通法庭
                                           法  官    談      虎
右正本證明與原本無異。
如不服本判決，應於判決送達後十日內，向本院提出上訴狀。
                                           書記官    陳  君  偉
中      華      民      國        九   十    年    七    月    十  二   日
參考法條：
刑法第二百七十六條
  因過失致人於死者，處二年以下有期徒刑、拘役或二千元以下罰金。
  從事業務之人，因業務上之過失犯前項之罪者，處五年以下有期徒刑或拘役，得併
  科三千元以下罰金。


司法院資訊處製作；財團法人民間司法改革基金會備份。
